【裁判字號】    91,易,622
【裁判日期】    920313
【裁判案由】    業務侵占
【裁判全文】
臺灣臺北地方法院刑事判決                          九十一年度易字第六二二號
    公  訴  人  臺灣臺北地方法院檢察署檢察官
    被      告  己○○
右列被告因業務侵占案件，經檢察官聲請簡易判決處刑（九十一年度偵緝字第一０八
號）及移
處刑移
    主  文
己○○連續意圖為自己不法之所有，而侵占對於業務上所持有之物，處有期徒刑壹年
。
    事  實
一、己○○曾於民國八十九年間因侵占案件，經台灣板橋地方法院判處有期徒刑一年
    ，緩刑三年確定，於八十九年十二月十日進入王記汽車企業有限公司（以下簡稱
    王記公司）任職，在王記公司位於台北市○○○路九十七號之「民族營業所」擔
    任業務員，負責銷售車輛，及向客戶收受購車價金與相關保險、稅費等款項之工
    作，為從事業務之人；詎竟基於概括之犯意，意圖為自己不法之所有：
    （一）於九十年一月七日及同年二月十六日，在台北市「兄弟大飯店」附近及客
          戶辛○○台北市○○路○段一九六號三樓住處，向辛○○收取購車訂金現
          金新台幣（下同）五千元及頭期款八萬元之後，將之侵占入己。
    （二）於九十年一月十四日及同月十五日，在王記公司「民族營業所」及客戶傅
          浩君臺北市○○路之上班處所，向丙○○收取購車訂金及尾款現金二千元
          及三十六萬元之後，將之侵占入己。
    （三）於九十年一月十四日及同月二十九日，在王記公司「民族營業所」及客戶
          戊○○臺北市○○路一四三巷五號住處，向戊○○收取購車訂金及尾款現
          金二萬六千元及面額三十三萬元之支票一張後，將之侵占入己。
    （四）於九十年二月七日在台北火車站附近某簡餐店內，向客戶丁○○收取購車
          訂金二萬元，及於同月十四日收受丁○○匯至己○○臺灣銀行松江分行第
          00000000000號活期儲蓄存款帳戶內之購車尾款三十六萬六千
          元之後，將之侵占入己。
    （五）於九十年二月十一日及同月十三日，在王記公司「民族營業所」及客戶朱
          魯華台北縣新店市○○路四九號住處，收取購車訂金及尾款現金二萬元及
          二十二萬五千元之後，將之侵占入己。
    己○○侵占上開總計一百三十四萬四千元之款項得手後，即不告而別王記公司。
    嗣於九十年二月間上開購車客戶於約定之交車日期未能取得車輛，向王記公司反
    應，王記公司始得知己○○上開行為。
二、案經被害人王記公司訴由台灣台北地方法院檢察署檢察官聲請簡易判決處刑，及
    被害人戊○○、甲○○、丁○○、辛○○、丙○○訴由台北市政府警察局中山分
    局移請台灣台北地方法院檢察署檢察官移送併辦。
    理  由
一、訊據被告己○○對於上開犯行坦承不諱，核與告訴人戊○○、甲○○、丁○○、
    辛○○、丙○○及王記公司委由代理人連復淇律師指述之情節相符，並有新進人
    員報到單、人事資料卡、中央信託局匯出匯款回條聯等影本各一紙、車輛預約單
    影本五件等附卷可稽，事證明確，被告犯行堪以認定。
二、核被告己○○所為，係犯刑法第三百三十六條第二項之業務侵占罪。被告上開多
    次業務侵占犯行，時間緊接，方法相同，觸犯構成要件相同之罪名，顯係基於概
    括犯意為之，為連續犯，應依刑法第五十六條之規定論以一罪，並加重其刑。爰
    審酌被告業務侵占所得金額為一百三十四萬四千元，已經賠償告訴人甲○○、丙○○、丁○○三人之損失（有和解書三件在卷足稽）計九十九萬三千元，告訴人
    戊○○之損失部分，由告訴人王記公司代為補償，被告則另已賠償告訴人王記公
    司二十二萬元（有和解書、告訴人王記公司陳報狀各一件附卷足憑），且被告對
    於其犯行坦承不諱，犯罪後態度尚屬良好，惟其於前案判處有期徒刑一年，緩刑
    三年後復行犯罪，素行不佳，及其犯罪之動機、目的、手段、品行等一切情狀，
    量處如主文所示之刑。
三、移送併辦意旨另以：被告己○○係王記公司「民族營業所」之業務員，為從事業
    務之人，於九十年一月底某日，在上開王記公司「民族營業所」，向客戶告訴人
    乙○○收取購車訂金三萬一千四百五十一元後，意圖為自己不法之所有，將之侵
    占入己，因認被告另設此部份刑法第三百三十六條第二項之業務侵占罪嫌。惟按
    犯罪事實應依證據認定之，無證據不得推定其犯罪事實，刑事訴訟法第一百五十
    四條定有明文。又認定不利於被告之事實，須依積極證據，茍積極證據不足為不
    利於被告事實之認定時，即應為有利於被告之認定，更不必有何有利之證據；且
    刑事訴訟法上所謂認定犯罪事實之積極證據，係指適合於被告犯罪事實之認定之
    積極證據而言，雖不以直接證據為限，間接證據亦包括在內，然而無論直接或間
    接證據，其為訴訟上之證明，須於通常一般之人均不致有所懷疑，而得確信其為
    真實之程度者，始得據為有罪之認定，倘其證明尚未達到此一程度，而有合理之
    懷疑存在時，自不能以推測或擬制之方法，以為有罪裁判之基礎，最高法院著有
    三十年上字第八一六號、二十九年上字第三一０五號、七十六年台上字第四九八
    六號、四十年台上字第八六號等判例可資參照。訊據被告己○○堅決否認另有此
    部份犯行，辯稱：乙○○是辦理全額貸款買車，他交給我的三萬多元是保險費、
    稅費及規費，我全部轉交給慶眾汽車股份有限公司（以下簡稱慶眾公司）的業務
    員庚○○處理，並沒有侵占這筆款項等語。經查，被告自王記公司離職後，曾經
    委託案外人慶眾公司之業務員庚○○，辦理告訴人乙○○購買車輛之後續交車事
    宜，告訴人乙○○確係以全額貸款之方式購車，嗣後除因要求案外人庚○○於輪
    胎加裝鋁圈，而另交付案外人庚○○一萬元之外，並未另外支付保險費、燃料稅
    、牌照稅或其他行政規費予案外人庚○○等情，業據告訴人乙○○於警詢時陳述
    「庚○○打電話給我，表示己○○委託他交車給我」，及於本院訊問時證述「（
    本件是否全額貸款？）是。」、「（另外的保險費、燃料稅等費用，有無付給庚○○？）我們有付庚○○一萬元支票。」、「（除了這張支票，有無付其他費用
    給庚○○？）沒有。」、「（是否你要求加裝鋁圈，庚○○不願意，才要你交一
    萬元？）是。」等語無訛，應屬真實；則此部份告訴人乙○○既係以全額貸款之
    方式購車，嗣後慶眾公司業務員庚○○為告訴人乙○○辦理購車相關保險、納稅
    及行政手續時，又未另向告訴人乙○○收取費用，被告所稱告訴人乙○○交付之
    款項係保險費、稅費及規費，其已交付案外人庚○○代為處理等情，即堪信為真
    正。從而此部份尚缺乏充分之積極證據，足以證明被告確有侵占告訴人乙○○交
    付之款項，不能證明被告另有此部分犯罪，依法原應為無罪之諭知，然檢察官係
    以此部分與被告前揭經論罪科刑之業務侵占犯行間，有連續犯之裁判上一罪關係
    而移送併辦，本院爰不另為無罪之諭知。
據上論斷，應依刑事訴訟法第二百九十九條第一項前段、第四百五十二條，刑法第五
十六條、第三百三十六條第二項，罰金罰鍰提高標準條例第一條前段，判決如主文。
本案經檢察官王怡菁到庭執行職務。
中    華    民    國      九十二      年      三      月      十三      日
                                      臺灣臺北地方法院刑事第二庭
                                              法  官  楊  代  華
右正本證明與原本無異。
如不服本判決，應於判決送達後十日內，向本院提出上訴狀。
                                              書記官  廖  純  瑜
中    華    民    國      九十二      年      三      月      十四      日


司法院資訊處製作；財團法人民間司法改革基金會備份。
